臺灣高等法院高雄分院刑事判決　　　　　　　　　　九十三年度交上訴字第一四號
　　上訴人
　　即被告　　　丙○○
右上訴人因業務過失致死等案件，不服臺灣高雄地方法院九十二年度交訴字第一五四
號中華民國九十三年一月二十日第一審判決（起訴案號：臺灣高雄地方法院檢察署九
十二年度偵字第一六九九Ｏ號），提起上訴，本院判決如左：
    主  文
上訴駁回。
    事  實
一、丙○○前因違反電子遊戲場業管理條例案件，經台灣高雄地方法院於民國九十一
    年七月十四日以九十一年度鳳簡字第五六一號判處有期徒刑二月，並於同年八月
    五日確定，嗣於同年十二月十一日易科罰金執行完畢。其平時以駕駛自用大貨車
    載運礦泉水販賣為業，係以駕駛大貨車為附隨業務之從事業務之人。其明知服用
    酒類後，有造成不能安全駕駛動力交通工具之危險，仍於九十二年八月十日（原
    判決誤載為同年月二日）晚上十時許，在高雄縣燕巢鄉橫山國小旁之某檳榔攤內
    ，飲用保力達等酒類，致其視覺及行為反應能力有所降低，已達不能安全駕駛動
    力交通工具之程度，竟於飲酒之後即同日晚上十時三十分許，仍貿然駕駛車牌號
    碼五Ｈ—一九一號自用大貨車，自上開飲酒地點出發欲返回住處，其間沿高雄縣
    橋頭鄉○○路由北往南行駛。嗣於同日晚上十時五十分許，行經同路與另一條未
    命名道路之Ｔ字形交岔路口時（即隆豐路二二二號前），應注意汽車行駛至交岔
    路口時，轉彎車應讓直行車先行，而當時天氣晴朗，雖屬夜間但有照明，視距良
    好，道路乾燥無任何缺陷與障礙，並無不能注意之情事，詎丙○○竟疏於注意，
    未注意有無直行車駛來即貿然於上開交岔路口左轉，適有未戴安全帽之王群傑騎
    乘車牌號碼ＰＱ五—七一一號重型機車，沿同路段對向車道由南往北行駛直行至
    上開交岔路口，突見上開情狀已不及煞車，上開機車前車頭遂撞及丙○○所駕駛
    前揭大貨車前右側車身，致王群傑人車倒地，受有頭部外傷、顱內出血等傷害，
    經送醫急救不治死亡。其後經警以酒精測試器對丙○○檢測，測得丙○○之呼氣
    酒精濃度測定值高達每甲升零點九毫克而查獲。
二、案經王群傑之父乙○○訴由高雄縣政府警察局岡山分局報告臺灣高雄地方法院檢
    察署檢察官提起甲訴
    理  由
一、服用酒類不能安全駕駛部分：
（一）訊據上訴人即被告丙○○（下稱被告）對於右揭時、地，飲酒後仍駕駛自用大
      貨車，因與被害人王群傑發生車禍而被查獲等情均坦承不諱，而被告被查獲當
      時所測得呼吸之酒精測定值為每甲升零點九毫克，有酒精測定值表乙紙附卷可
      按。
（二）被告雖辯稱：其無不能安全駕駛之情形云云。惟按刑法第一百八十五條之三規
      定所謂「不能安全駕駛」，係抽象危險犯，並不以發生具體危險為必要，對於
      呼氣酒精濃度已達每甲升零點五五毫克（○．五五ＭＧ＼Ｌ）或血液濃度達百
      分之Ｏ點一一以上，肇事率為一般正常人之十倍，認為已達不能安全駕車之標
      準，此業經法務部八十八年五月十八日以法八八檢字第○○一六六九號函示甚
      明。被告肇事時之呼氣酒精濃度高達每甲升零點九毫克，有酒精測試報告在卷
      可考，再衡以警方於案發當時對被告所作之觀察紀錄，被告在詢問過程中，已
      有呆滯木僵、說話結巴緩慢、言詞重複等情事，有該測試觀察紀錄表乙份在卷
      為佐，更見被告確因酒醉而無法安全駕駛。此外，本件被告飲酒後駕車，致其
      所駕駛之自大貨車違規左轉而遭被害人所騎機車撞及，更益徵被告於飲用酒類
      後，其控制與反應能力均受影響，已達不能安全駕駛之地步，被告所辯稱無不
      能安全駕駛之情形云云，尚非可採。
（三）綜此以觀，本件被告甲共危險之事證明確，此部分之犯行堪予認定。
二、業務過失致死部分：
（一）訊據被告對於其平時以駕駛自用大貨車載運礦泉水販賣為業，係以駕駛大貨車
      為附隨業務之從事業務之人，於右揭時、地，酒後駕駛自用大貨車，與由對向
      車道直行而來駕駛機車之被害人王群傑發生車禍，而致被害人於死之事實，業
      據被告於警詢、偵查、原審及本院審理時供承屬實，核與證人即目擊肇事後現
      場之證人邱銘雄於警詢時、證人即處理之警員劉台屏於警詢時及本院審理時證
      述之情節相符，並有高雄縣政府警察局岡山分局道路交通事故調查表(一)、(二)、
      處理交通事故紀錄表、交通事故現場圖、交通事故現場勘驗圖各一份及現場照
      片十六張在卷可稽；而該被害人確係因本件車禍致受有頭部外傷、顱內出血等
      傷害，嗣因而不治死亡之事實，亦經臺灣高雄地方法院檢察署檢察官督同法醫
      師相驗明確，並製有相驗屍體證明書、驗斷書及檢察官現場勘驗筆錄各乙份附
      卷可憑，均堪認屬實。
（二）被告上訴意旨雖辯稱：並非伊大貨車之右側車身撞及被害人云云，惟按「汽車
      行駛至交岔路口，轉彎車應讓直行車先行」，道路交通安全規則第一百零二條
      第一項第六款前段定有明文。經查被告於警詢及偵查中均供承：伊當時駕駛前
      揭自用大貨車，至案發地點準備左轉，車頭已到對向慢車道，伊聽到撞擊聲，
      將車子開到二甲尺外停好，下來察看才看到一個人躺在路上等語，核與證人即
      處理之警員劉台屏於偵查中及本院審理時所結證：由被告所駕駛自用大貨車之
      右前車輪的擋泥板上方有卡到機車的碎片及防捲護欄上沾有死者的屍塊，可看
      出係右側車身與該被害人所駕機車之前車頭發生撞擊等語相符，且發生撞擊之
      地點係在交岔路口內被害人行駛之對向車道，此由現場殘留之碎片、血跡大多
      散落在對向車道即明，並有前揭道路交通事故調查表(二)乙份及車損照片在卷足
      參。而觀諸卷附之道路交通事故現場圖所繪載，現場之撞擊點係在被害人該向
      車道超越交岔路口之大約一半位置處，顯示被害人騎乘機車已超越該交岔路口
      一半距離時，始撞及被告所駕自大貨車，可見被害人業已騎車直行進入該交岔
      路口，而被告竟仍疏未注意，猶貿然駕車提前左轉，始會肇致本件車禍無訛。
      而依前揭交通事故調查報告(一)所載，案發當時天氣晴朗，雖屬夜間但有照明，
      視距良好，道路乾燥無任何缺陷與障礙，並無不能注意之情事，被告駕車行經
      交岔路口，竟疏未注意轉彎車應讓直行車先行，其有此部分之過失，應甚明顯
      。此外，本件車禍經送鑑定結果，同認被告駕車搶先左轉為肇事原因，被害人
      則無肇事原因，此有臺灣省高屏澎區車輛行車事故鑑定委員會九十二年十月十
      三日高屏澎鑑字第九二一七三三號函暨鑑定意見書乙份在卷可按。被告所辯核
      系卸責之詞，尚難採信。
（三）至甲訴人認被告尚有未注意車前狀況及駕車行駛至無號誌之交岔路口未減速慢
      行之過失行為乙節，惟被告上述未注意轉彎車應讓直行車先行之過失行為，係
      屬未注意車前狀況之一種具體型態，則論以被告未注意轉彎車應讓直行車先行
      ，實已充分表明被告未注意車前狀況，自無須再予認定被告是否有未注意車前
      狀況乙節；另被告於警詢中辯稱其駕車行經案發地點時，車速僅有五至十甲里
      等語，此外並無證據證明被告駕車行駛至無號誌之交岔路口而有未減速慢行之
      行為，甲訴人認被告尚有上開過失原因，即屬不能證明，附此敘明。
（四）綜上所述，被告就本件車禍之發生確有過失行為，且其過失行為確使被害人因
      而死亡，是被告之過失行為與該被害人之死亡結果間，應具有相當因果關係無
      疑。故本件被告所涉業務過失致死之事證明確，其此部分之犯行亦堪認定。
三、按刑法上所謂業務，係指個人基於其社會地位繼續反覆所執行之事務，包括主要
    業務及其附隨之準備工作與輔助事務在內。此項附隨之事務，並非漫無限制，必
    須與其主要業務有直接、密切之關係者，始可包含在業務概念中，而認其屬業務
    之範圍（最高法院八十九年台上字第八○七五號判例意旨參考）。本件被告以載
    運礦泉水販賣為主要業務，其駕駛自用大貨車與其販賣礦泉水業務有直接、密切
    之關係，自屬被告之附隨業務。故核被告所為，係犯刑法第二百七十六條第二項
    業務過失致人於死罪及同法第一百八十五條之三「服用酒類，不能安全駕駛動力
    交通工具而駕駛」罪。被告所犯上開二罪間，犯意各別，罪名不同，應分論併罰
    。被告前因違反電子遊戲場業管理條例案件，經台灣高雄地方法院判處有期徒刑
    二月確定，嗣於同年十二月十一日易科罰金執行完畢，有臺灣高等法院被告全國
    前案紀錄表、臺灣高雄地方法院檢察署刑案資料查註紀錄表各一份在卷足憑，其
    受有期徒刑執行完畢，於五年內再犯本件最重本刑為有期徒刑以上之罪，均為累
    犯，依刑法第四十七條之規定，各加重其刑。被告為汽車駕駛人，因酒醉駕車，
    致被害人死亡，依法應負業務過失致死之刑事責任，應就其所犯業務過失致人於
    死部分，依道路交通管理處罰條例第八十六條第一項之規定，加重其刑，並依法
    遞加之。至被告雖供稱案發當日曾委託路人報警云云，惟查，現場目擊證人邱銘
    雄於警詢中證述：伊目擊本件車禍肇事後，立即打「一一九」電話報案等語（見
    警卷第七頁），並未言及受被告請託報案乙節，縱認被告確有請託路人報案，惟
    該路人嗣後是否代為自首，亦有疑義；再告訴人乙○○於警詢中指稱：案發之後
    ，被告說要打電話，就往南之方向走去，剛好有警察來到現場，伊就告知被告是
    前揭自用大貨車駕駛人，警察就跑去被告身旁叫住他，並把他帶回肇事現場等語
    （見警卷第九頁正面），核與被告於原審審理時所供：後來警察來的時候，我有
    向警察說我是要打電話請朋友來處理，沒有要逃走的意思等情大致相符，可見被
    告縱事後向警方供明其是本件車禍肇事者，然警方在詢問被告之前，業已自告訴
    人處得知被告係本件車禍之肇事者，其所為之犯行已遭發覺，仍不符自首之要件
    ，特此敘明。
四、原審以被告罪證明確，因而依道路交通管理處罰條例第八十六條第一項，刑法第
    二百七十六條第二項、第一百八十五條之三、第五十一條第五款、第四十七條，
    罰金罰鍰提高標準條例第一條前段之規定，並審酌被告酒後呼氣酒精濃度高達每
    甲升零點九毫克，顯已不能安全駕駛車輛之程度，其竟無視往來人車安全，仍執
    意駕車，進而發生本件車禍，致被害人傷重不治死亡，造成被害人家屬精神苦痛
    ，且事後迄未主動積極與被害人父母達成民事和解或對之有所賠償，惟另考量被
    告於犯後即能坦承犯行，且車禍當時被害人騎乘機車並未配戴安全帽，此有前揭
    道路交通事故調查報告表(二)乙份在卷可稽等一切情狀，分別就其所犯甲共危險部
    分量處有期徒刑五月；就業務過失致人於死部分，量處有期徒刑二年四月，並定
    執行刑為有期徒刑二年八月，其認事用法，均核無違誤，量刑亦尚妥適。被告以
    量刑過重為由，指摘原判決不當，提起上訴，為無理由，應予駁回。
五、據上論結，應依刑事訴訟法第三百六十八條，判決如主文。
本案經檢察官彭南雄到庭執行職務。
中      華      民      國    九十三      年    四      月    二十七    日
                              臺灣高等法院高雄分院刑事第五庭
                                  審判長法官  曾永宗
                                        法官  邱永貴
                                        法官  陳明富
右正本證明與原本無異。
業務過失致死部分如不服本判決應於收受本判決後十日內向本院提出上訴書狀，其未
述上訴理由者，並得於提起上訴後十日內向本院補提理由書狀（均須按他造當事人
之人數附繕本)「切勿逕送上級法院」。
其他部分不得上訴。
                                      書記官  張宗芳
中    華    民    國      九十三      年      四      月     二十八   日
附錄本判決論罪科刑法條全文：
刑法第一百八十三條之三
服用毒品、麻醉藥品、酒類或其他相類之物，不能安全駕駛動力交通工具而駕駛者，
處一年以下有期徒刑、拘役或三萬元以下罰金。
刑法第二百七十六條
因過失致人於死者，處二年以下有期徒刑、拘役或二千元以下罰金。
從事業務之人，因業務上之過失犯前項之罪者，處五年以下有期徒刑或拘役，得併科
三千元以下罰金。
